臺灣桃園地方法院民事裁定
110年度聲字第388號
聲  請  人  桃園市政府
法定代理人  鄭文燦    



上列當事人請求返還提存物事件，本院裁定如下：
    主  文
聲請駁回。
    理  由
一、聲請意旨略以：聲請人（即改制前桃園縣政府）於民國79年
    至81年間，為施作「楊梅都市計畫鎮1-5-10-16文化街道拓
    寬工程」（下稱系爭工程）而辦理徵收土地，其中陳奕禎等
    13人未受領徵收補償費，聲請人因而將補償費提存於鈞院提
    存所而辦理徵收移轉登記。嗣因都市計畫變更，系爭工程原
    徵收土地之全部或部分已不在工程範圍內，經內政部於110
    年5月25日核准廢止徵收處分，惟上開提存於鈞院提存所之
    徵收補償費，因地上物拆除爭議遲未解決，及都市計畫尚未
    變更等因素，迄今尚有于光生等9人並未領取，並因上開提
    存物已逾提領年限，致鈞院提存所前函知聲請人上揭提存物
    業已歸屬國庫。惟系爭工程用地奉准徵收後，原所有權人即
    以都市計畫規劃失當、建物拆遷困難、迫遷爭議等情為由，
    迭次向政府陳情，以至於程序延宕至今，故聲請人確有不可
    歸責之事由致未能領取提存物。為此，爰依提存法第19條項
    規定聲請返還上開提存物，倘上開提存物業已歸屬國庫，繼
    依國庫收入退還支出收回處理辦法第2條規定，請准續由鈞
    院提存所向中央國庫署申請退還後返還聲請人等語。
二、按第十條第三項、第十七條第二項、第十八條第二項及民法
    第三百三十條所定期間屆滿時，提存物經扣押或有強制執行
    法第四十一條第三項、第一百三十三條、第一百三十四條及
    其他依法律規定不能取回或領取提存物之情形，或因爭執孰
    為受取權人之訴訟已繫屬者，除別有規定外，得自撤銷其扣
    押、本案訴訟裁判確定或事件終結之翌日起六個月內，聲請
    取回或領取提存物。又提存物不能依第十條第三項、第十七
    條第二項、第十八條第二項或其他法律規定歸屬國庫者，自
    提存之翌日起二十五年內未經取回或領取時，亦歸屬國庫；
    前項情形，提存人或受取權人因不可歸責於自己之事由致未
    取回或領取提存物者，得於歸屬國庫之翌日起二年內聲請該
    管法院裁定准予返還提存物；不能返還者，得請求償還相當
    於提存物歸屬國庫時之價額，提存法第19條、第20條分別定
    有明文。次按凡繳入國庫存款戶之收入款項，經原收入機關
    發現有錯或依據法令規定，應予退還全部或一部者，其處理
    程序如下：一、由收入機關填具收入退還書將退還款項轉入
    該收入機關所開立之機關專戶，或轉列其國庫存款戶經費類
    保管款及代收款收入科目項下。二、收入機關將退還款項轉
    入其機關專戶者，應填具機關專戶存款收款書，併收入退還
    書送代庫機構辦理轉帳，並簽發專戶存款支票交付原繳款人
    ，或直接撥存原繳款人指定之帳戶。三、收入機關將退還款
    項轉列國庫存款戶經費類保管款及代收款收入科目者，應填
    具國庫繳款書，併收入退還書送代庫機構辦理轉帳，並簽開
    付款憑單送財政部國庫署簽發國庫支票交付原繳款人，或匯
    存原繳款人指定之帳戶，國庫收入退還支出收回處理辦法第
    2條第1項亦定有明文。
三、經查：
（一）聲請人前因系爭工程而辦理土地徵收，其中陳奕禎等13人
      未受領徵收補償費，聲請人因而將徵收補償費提存於本院
      提存所等情，業據聲請人具狀陳明綦詳，核與其提出之桃
      園縣政府公告、臺灣省政府函、本院提存所函文等件（見
      本院卷第7-13頁、第26-27頁）所載情節相符，堪信為真
      正。據此，聲請人前開所為之提存，既非基於扣押或強制
      執行法第41條第3項、第133條、第134條所為之提存，更
      無與系爭提存事件有關之扣押裁定或本案訴訟繫屬於法院
      之情事，是聲請人依提存法第19條規定聲請返還提存物，
      顯與法不合。
（二）又聲請人前為陳奕禎等13人提存之徵收補償費，其中陳奕
      禎、喬士俊、喬振華、周洪越等4人，業於81年至90年間
      已分別向本院提存所領取徵收補償費；而其餘王茂清、魏
      學禮、呂寶燕、鄧秀媛、何細九、俞志光、李自強、于光
      生、高懷成等9人（下稱于光生等9人）之徵收補償費，已
      於91年至93年間歸屬國庫所有等情，有卷附本院提存所11
      0年8月2日桃院詳所110年行字第31號函暨所附清冊1紙可
      稽（見本院卷第26-27頁）。是聲請人為于光生等9人提存
      之徵收補償費，既至遲於93年間已歸屬國庫所有，則聲請
      人遲至110年10月1日始函請本院返還提存物（詳司聲卷第
      2頁），縱有不可歸責於聲請人之事由，亦顯逾提存法第2
      0條第2項所定2年不變期間之規定，本院依此規定亦無從
      准許返還提存物。
（三）聲請人依法既無從聲請返還上開提存物，則其依國庫收入
      退還支出收回處理辦法第2條之規定，請求本院提存所向
      中央國庫署申請退還後，再返還聲請人，亦顯屬無據，應
      併予駁回。
三、據上論結，本件聲請為無理由，爰裁定如主文。　
中　　華　　民　　國　　111 　年　　6 　　月　　2 　　日
                  民事第三庭  法　官　吳為平
上列正本證明與原本無異。
如對本裁定抗告須於裁定送達後10日內向本院提出抗告狀，並繳
納抗告裁判費新台幣1,000元。
中　　華　　民　　國　　111 　年　　6 　　月　　6 　　日
                              書記官  蘇玉玫